【裁判字號】    98,沙簡上,1011
【裁判日期】    990121
【裁判案由】    妨害自由
【裁判全文】
臺灣臺中地方法院刑事判決          98年度沙簡上字第1011號
上  訴  人  丁○○
即  被  告
上列上訴人即被告因妨害自由案件，不服本院沙鹿簡易庭98年度
沙簡字第561號中華民國98年9月14日第一審簡易判決（聲請簡易
判決處刑書案號：98年度偵字第18231號），提起上訴，本院管
轄之第二審合議庭判決如下：
    主    文
上訴駁回。
    犯罪事實
一、丁○○（民國98年5月6日入伍服義務役，其涉犯殺人未遂罪
    嫌部分，業經國防部中部地方軍事法院檢察署起訴）為後備
    908旅部三營步二連單位二兵，因不滿女友丙○○另行結交
    男友，於98年5月18日當晚懇親期間與丙○○發生爭執後，
    為與丙○○理論，竟基於無故侵入他人住宅之接續犯意，先
    於同月19日凌晨2時許，至臺中縣清水鎮○○里○○路89巷7
    號之丙○○等人住處之1樓倉庫，未經許可，破壞該倉庫之
    後門後，無故侵入該倉庫，惟該倉庫與廚房相鄰門扇業已上
    鎖，丁○○即待在上址倉庫內，喝酒並抽菸等待與丙○○談
    判之機會。迄至同日上午6時許，為丙○○之母親乙○○○
    發現，雙方交談後，丁○○認乙○○○偏袒丙○○，遂突生
    殺人犯意，以手臂勒昏乙○○○，並在乙○○○甦醒之際，
    持攜帶在身上之水果刀連砍乙○○○頸部4刀，俟乙○○○
    倒地不起後，復未經乙○○○、丙○○或甲○○之同意，接
    續持刀自大門侵入上址屋內，欲找丙○○談判，適丙○○步
    出房門，見丁○○在屋內即驚叫，丁○○旋持刀挾持丙○○
    至2樓廁所內，因丙○○不斷掙扎欲逃離廁所，丁○○復起
    殺人犯意，刺砍丙○○約10刀，後又與前來救援破壞廁所門
    之丙○○之兄長甲○○發生扭打，丁○○為求脫困，再基於
    殺人犯意，持刀向甲○○之頭部及腹部揮砍數刀後逃逸。嗣
    經鄰居即時報警，將丙○○等人送醫急救，倖免於難，並在
    臺中縣清水鎮○○路89巷口附近某處民宅，發現丁○○正在
    沖洗血漬，而當場逮捕。
二、案經乙○○○、丙○○向國防部中部軍事法院檢察署告訴後
    ，經國防部中部軍事法院檢察署函送臺灣臺中地方法院檢察
    署檢察官偵查後聲請以簡易判決處刑。
    理  由
一、訊據被告丁○○對於上開未經允許、無故侵入臺中縣清水鎮
    ○○里○○路89巷7號1樓倉庫及屋內之事實坦承不諱。核與
    甲○○於警訊（警卷第6頁至第8頁）、偵查（國防部中部地
    方軍事法院檢察署偵查卷第25頁反面至第27頁）、丙○○於
    警訊（國防部中部地方軍事法院檢察署偵查卷第63至64頁）
    、偵查（國防部中部地方軍事法院檢察署偵查卷第48頁反面
    至第50頁）、乙○○○於警訊（國防部中部地方軍事法院檢
    察署偵查卷第64頁反面至第65頁反面）、偵查（國防部中部
    地方軍事法院檢察署偵查卷第51頁反面至第52頁反面）所述
    相符，並有臺中縣警察局清水分局刑事案件現場圖（警卷第
    15頁）、臺中縣警察局清水分局現場照片25張（警卷第17頁
    至第28頁）、國防部中部地方軍事法院檢察署現場勘驗筆錄
    1份（國防部中部地方軍事法院檢察署偵查卷第35頁）、國
    防部中部地方軍事法院檢察署現場圖6張（國防部中部地方
    軍事法院檢察署偵查卷第35頁反面至第38頁）、國防部中部
    地方軍事法院檢察署現場照片36張（國防部中部地方軍事法
    院檢察署偵查卷第38頁反面至第47頁）在卷可憑，復有甲○○童綜合醫院診斷證明書（警卷第32頁）、丙○○童綜合醫
    院診斷證明書（警卷第33頁）、乙○○○童綜合醫院診斷證
    明書（警卷第34頁）、臺中縣警察局清水分局搜索扣押筆錄
    （警卷第10至12頁）、臺中縣警察局清水分局扣押物品目錄
    表（警卷第13頁）等附卷可為佐證，事證明確，被告無故侵
    入住宅犯行應可認定。
二、核被告丁○○所為，係犯刑法第306條第1項侵入住宅罪，被
    告先後無故侵入上址倉庫及房屋之行為，其侵入時間、地點
    緊接，應係基於單一無故侵入住宅之犯意為之，應論以接續
    犯。而其所犯上開無故侵入住宅與國防部中部地方軍事法院
    檢察署起訴之殺人未遂罪間，犯意各別、行為不同，被害法
    益相異，與本件為數罪之關係，本院就此無故侵入住宅部分
    自得審理。原審以被告事證明確，因而適用刑事訴訟法第44
    9條第1項、第454條第2項，刑法第306條第1項、第41條第1
    項前段，刑法施行法第1條之1規定，量處被告有期徒刑4月
    ，並諭知易科罰金之折算標準，其認事用法，並無不合，量
    刑亦稱妥適。
三、被告上訴意旨雖以：告訴人告訴並不合法、聲請簡易判決書
    並僅送至被告戶籍地並未送達於在監之被告、又告訴人等與
    被告等早於98年8月19日在清水鎮調解委員會成立調解並表
    示不願追訴被告之刑事責任而願撤回告訴，雖調解書僅就殺
    人未遂之民事賠償部份而為記載，並未論及撤回無故侵入住
    宅之告訴部分，然此係當事人誤以為殺人未遂之民事賠償部
    份調解成立即已撤回無故侵入住宅罪之告訴，不可能不願撤
    回無故侵入住宅罪之告訴云云，提起上訴，惟查：
（一）被害人甲○○於警訊及偵查中，雖均未表示對被告侵入住
      宅之行為提出告訴，但告訴人丙○○、乙○○○於98年6
      月4日國防部中部地方軍事法院檢察署檢察官偵訊中，已
      明確表達對被告提出無故侵入住宅之告訴，此有2人之偵
      查筆錄（國防部中部地方軍事法院檢察署偵查卷第50頁、
      第52頁背面）在卷可稽，而本件被告無故侵入住宅犯行，
      係發生於98年5月19日，距告訴人2人提出告訴之時間尚未
      滿6個月，是告訴人2人向有偵查權之國防部中部地方軍事
      法院檢察署檢察官提起告訴，其告訴程序並無不合。
（二）又檢察官之起訴書、聲請簡易判決處刑書等，均係向法院
      請求判決之書類，與被告之訴訟上權利間並無任何干涉，
      是刑事訴訟法並無規定此類書狀應向被告為合法送達之要
      求。此與法院之判決書，因被告對之有提起上訴之權利，
      故必須嚴格遵守刑事訴訟法關於送達之規定，顯有不同。
      故檢察官之聲請簡易判決處刑書縱有如被告所述，未送達
      於監所之情形，亦不影響該案件已繫屬於法院之事實，更
      不影響原審法院為簡易判決判決處刑之效力。
（三）況本件檢察官聲請簡易判決處刑於98年9月4日繫屬於本院
      後，本院沙鹿簡易庭尚未判決前，被告旋於98年9月7日遞
      狀檢附台中縣清水調解委員會調解書（本院第一審簡易庭
      卷第7頁），以告訴人業經撤回告訴為由，要求法院為不
      受理判決。然因該份調解書僅記載「聲請人丙○○等四人
      其他民事請求權拋棄。並原諒丁○○之不當行為」、「聲
      請人丁○○於98年5月19日上午6時50分，前往對造人等住
      處（即清水鎮○○里○○路89巷7號），一時氣憤失去理
      智造成傷害之不當行為，致對造人乙○○○、丙○○及甲○○等三人受傷，事後自認理虧逕向本會聲請調解」等內
      容，除未明確表示告訴人願意撤回告訴外，同時調解書內
      容所謂「傷害」部分外，是否針對本案侵入住宅部分，亦
      在和解之列也不明確。是以，原審法官為求確認，於98年
      9 月10日，以公務電話與告訴人聯繫，詢問上開調解成立
      之後，是否願意對被告撤回侵入住宅之告訴，經電詢結果
      ，丙○○表示其與乙○○○皆不願意撤回告訴，此有本院
      沙鹿簡易庭公務電話紀錄在卷可稽（本院第一審簡易庭卷
      第9頁）。是告訴人已明確向法院表明，不願意對於被告
      撤回侵入住宅之告訴，至為灼然。
（四）又「第一審法院依被告在偵查中之自白或其他現存之證據
      ，已足認定其犯罪者，得因檢察官之聲請，不經通常審判
      程序，逕以簡易判決處刑。但有必要時，應於處刑前訊問
      被告」，此為刑事訴訟法第449條第1項所明文。而依法院
      辦理刑事訴訟簡易程序案件應行注意事項第1條所示：「
      所稱『必要時』，指對於檢察官聲請以簡易判決處刑之犯
      罪事實，或其他與犯罪或科刑有關之事實有加調查之必要
      者而言」。因此，法院辦理簡易判決處刑案件，除認為就
      犯罪事實或其他與犯罪或科刑有關之事實有調查之必要者
      外，並無傳訊被告之強制規定，且告訴人是否願意撤回告
      訴，應係徵詢告訴人之意見，亦非經由傳訊被告所得查明
      。是原審簡易判決程序，並未傳訊被告，於法亦無任何違
      誤。
（五）從而，本院沙鹿簡易庭乃於98年9月14日為第一審簡易判
      決，至此被告及其家人乃又於98年9月30日與告訴人另行
      就本案侵入住宅部分成立和解，並由告訴人於和解書中表
      明願意撤回侵入住宅部分之告訴，此有和解書1紙在卷（
      本院刑事簡易第二審卷第5頁至第6頁），然此第一審判決
      後始行提出撤回告訴之時間，已不符刑事訴訟法第238條
      第1項規定：「告訴乃論之罪，告訴人於第一審辯論終結
      前，得撤回告訴」之期限。是告訴人於本院第一審判決後
      始行提出之撤回告訴請求，依刑事訴訟法上開規定，並不
      生撤回之效力，原審判決仍無違誤。
（六）因此，本件告訴人對被告侵入住宅之行為提出合法之告訴
      ，檢察官聲請以簡易判決處刑，本院第一審為被告有罪之
      判決，其處理程序與刑事訴訟法之規定均無違誤，上訴意
      旨猶認本件未經合法告訴、或認告訴人業經撤回告訴、或
      認檢察官聲請簡易判決處刑程序、或認本院辦理簡易判決
      處刑程序有所瑕疵云云，均為無理由，應予駁回。
據上論斷，應依刑事訴訟法第455條之1第1項、第3項、第368條
，判決如主文。
本案經檢察官戊○○到庭執行職務。
中    華    民    國    99    年    1     月    21    日
                  刑事第八庭    審判長法  官  許金樹
                                      法  官  洪俊誠
                                      法  官  劉國賓
以上正本證明與原本無異。
不得上訴
                                      書記官  張隆成
中    華    民    國    99    年    1     月    21    日

司法院資訊處製作；財團法人民間司法改革基金會備份。
